臺灣高等法院交通事件裁定　　　　　　　　　　　　九十三年度交抗字第四四三號
　　抗　告　人
　　即受處分人　甲○○
右抗告人因違反道路交通管理處罰條例案件，不服臺灣士林地方法院九十二年度交聲
字第一一七四號，中華民國九十三年五月三日裁定，提起抗告，本院裁定如左：
    主  文
抗告駁回。
    理  由
一、抗告意旨略以：(一)研究院路一段一０一巷路口北往南方向之交通號誌並無左轉專
    用燈號，且該路口地上亦無禁止臨時停車之交叉黃線，而當時駕車經過該巷口時
    ，確實於綠燈時待轉，舉發員警以其目視該路段東西向交通號誌變為紅燈後，即
    認定其等遭舉發之三部小客車均係於停等線後而想要搶紅燈左轉，顯與事實不符
    ；又據臺北市政府警察局南港分局書函表示：該路口北往東有二十五秒時間供左
    轉車輛使用等語，該時相調整，係為新設。(二)由於該路段當時車流量極大，路口
    壅塞且未淨空，對向車道車流亦佔據要左轉一０一號巷口之時間與空間，待其要
    左轉時，可能已經變成紅燈，惟抗告人確非在停等線後紅燈左轉，舉發警員於距
    抗告人四十米之距離，以目視判定抗告人有本件違規，恐有誤認之虞，爰請求傳
    訊當時一同遭舉發之三部小客車駕駛出庭作證云云。
二、按汽車駕駛人，行經有燈光號誌管制之交岔路口闖紅燈者，處新台幣一千八百元
    以上五千四百元以下罰鍰，併計違規點數三點，道路交通管理處罰條例第五十三
    條第一項、第六十三條第一項第三款定有明文。又按汽車行駛至交岔路口，其行
    進、轉彎，應遵守燈光號誌或交通警察之指示，道路交通安全規則第一百零二條
    第一項第一款亦定有明文。
三、本件受處分人甲○○於民國（下同）九十二年十月十八日下午六時四十分許，駕
    駛車牌號碼ＡＢ︱九六六○號自小客車，沿臺北市南港區○○○路○段由北往南
    行駛，途經該路段一○一巷口時，竟違規闖越紅燈左轉，經臺北市政府警察局南
    港分局交通分隊警員掣單舉發，認其違反道路交通管理處罰條例第五十三條第一
    項、第六十三條第一項第三款之規定，並經原處分機關即臺北市交通事件裁決所
    依上開規定及違反道路交通管理事件統一裁罰標準及處理細則等規定，於九十二
    年十二月一日裁處受處分人罰鍰新台幣（下同）二千七百元，並依同條例第六十
    三條第一項第三款記違規點數三點。受處分人聲明異議則以：(一)伊當時駕車經過
    臺北市南港區○○○路○段一○一巷口時，確實於綠燈時待轉，由於當時車流量
    極大，路口壅塞且未淨空，待伊要左轉時，可能已經變成紅燈，但若不緊隨前車
    左轉，即會卡在路口妨礙交通，是乃隨前車前進左轉入一○一巷，豈知隨遭警攔
    停，當時白姓警員與前車駕駛人爭執不休，伊詢問問題時該員警態度亦不佳，按
    警察為人民保姆，應以便民、利民為宗旨，指揮已嚴重壅塞打結之交通，然該員
    警不此之圖，反違規停車埋伏於僅六米寬（雙向）之一○一巷口內執行取締，顯
    有不當；(二)據臺北市政府警察局南港分局書函表示：該路口北往東有二十五秒時
    間供左轉車輛使用，但是該路段由南往北行進之車輛量大，已佔用路口極多時間
    ，伊僅能待路口稍微淨空再伺機左轉云云，資為抗辯。
四、原審以：
  (一)受處分人上開違規事實，業據證人即臺北市政府警察局南港分局舊庄派出所警員
    白靖宇於原審到庭結證稱：「（問：當時執行路檢時，異議人有何違規情事？）
    紅燈左轉。（問：你對於異議人異議理由有何意見？）．．．我們執行取締違規
    ，不會因為行為人輕微違規就舉發，如果駕駛人確實已經在路中央等待，我們會
    順利讓他通過，不會舉發，當天是因為路中央的車子都過去，停等線以後的三部
    車想要搶紅燈，三部車我都予以告發，異議人是第三部車。當時確實是紅燈。」
    （見原審卷第二二頁）等語明確。按交通警員掣單舉發違反道路交通管理處罰條
    例所列之違規事實，本質上為行政處分，係公務員基於職務上權力，依法就特定
    之具體事件所為具公法上效果之單方行政行為，基於公務員為公法上行為具有公
    信力之原則，該行政處分當可被推定為真正，其據以依法處分之事實認定亦為正
    確無誤，此與民事訴訟法第三百五十五條第二項規定：「文書依其程式及意旨得
    認作公文書者，推定其為真正」之情形相同，本此公信原則，乃立法者賦予行政
    機關制定違反道路交通事件統一裁罰標準及處理細則，使執勤警員得當機處分（
    如該細則第二十三條）以達其維護交通秩序、安全之行政目的，反之，若謂公務
    員一切行政行為均須預留證據以證其實，則國家行政勢必窒礙難行，據此，刑事
    訴訟法就犯罪證據有關之規定中，與屬行政秩序罰之交通違規裁罰本質不合之部
    分，自不在準用之列。上開證人身為公職，與異議人素不相識，復無仇怨，自無
    警之舉發有誤提出相關證據以供調查，原審法院亦查無證據足資證明警員有捏造
    事實違法取締之情事，則執勤警員本其維護交通秩序、安全職責所為之舉發，自
    應受到合法、正確之推定。此外，並有臺北市政府警察局九十二年十月十八日北
    市警交大字第ＡＢＹ○○五三五七號舉發違反道路交通管理事件通知單、臺北市
    政府警察局南港分局九十二年十一月七日北市警南交字第○九二六二五三四六○
    ○號書函、臺北市交通事件裁決所九十二年十二月一日北市裁三字第二二︱ＡＢ
    Ｙ○○五三五七號違反道路交通管理事件裁決書各一份附卷可稽。
  (二)受處分人雖以上開情詞置辯，然異議人在聲明異議狀亦表示當時另有其他駕駛人
    先為員警舉發，伊當時係緊隨他車輛左轉、未注意號誌等情，益明受處分人左轉
    時應屬紅燈無訛。至其質疑警員白靖宇執法態度及手段可議等情，已遭證人白靖
    宇所否認，且表示如果駕駛人確實已經在路中央等待，會順利讓他通過，並不會
    舉發，已如前述，況縱使受處分人所言屬實，惟按汽車行至有號誌之交岔路口，
    遇有前行或轉彎之車道交通壅塞時，應在路口停止線前暫停，不得逕行駛入交岔
    路口內，致號誌轉換後，仍未能通過妨礙其他車輛通行，道路交通安全規則第一
    百零二條第一項第十二款定有明文，受處分人既未保持路口淨空，在停止線前暫
    停，緊隨他車前進，因變換燈號為紅燈，竟隨之前行左轉，違規情事彰彰明甚。
  (三)又前揭臺北市政府警察局南港分局書函表示：「該路口號誌燈北往南方向綠燈啟
    動時（約九十六秒），南往北方向號誌燈則顯示為紅燈，而該時相係供北往南方
    向之車輛直行及由北轉東方向之車輛左轉行駛（約二十五秒），另第二時相號誌
    燈南北向則轉換為綠燈，東西向號誌燈則轉換為紅燈。」等語，足徵該路口北往
    東有二十五秒時間供左轉車輛使用，受處分人為合格駕駛人，自應遵守交通規則
    ，豈能因該路段由南往北車流量大，即違規左轉，所辯顯不足採。受處分人有違
    規紅燈左轉之事實甚明，其所辯無非圖卸之詞，均無足採。從而原處分機關據以
    援引首揭規定，裁處罰鍰二千七百元，併記違規點數三點，並無不當。本件聲明
    異議為無理由，應予駁回，經核並無不合。
五、抗告意旨雖以：本件違規地點並無左轉專用燈號，該路口地上亦無禁止臨時停車
    之交叉黃線，且據臺北市政府警察局南港分局書函表示：該路口北往東有二十五
    秒時間供左轉車輛使用等語，該時相調整，係為新設云云，資為抗辯，然縱此部
    分抗告意旨所陳屬實，惟亦不影響抗告人有前揭於停等線後搶紅燈而有紅燈左轉
    之違規事實認定。又本件事實業據證人即臺北市政府警察局南港分局舊庄派出所
    警員白靖宇於原審法院證述明確，復有前揭臺北市政府警察局、臺北市交通事件
    裁決所之書函在卷可按，本件違規事證明確，抗告人請求傳訊當時一同遭舉發之
    三部小客車駕駛出庭證述本件事實，自無必要。綜上，抗告意旨猶以本件因交通
    壅塞，抗告人並無紅燈左轉之違規，舉發員警當時之認定顯然有誤云云置辯，指
    摘原裁定不當，顯無理由，應予駁回。
據上論斷，應依刑事訴訟法第四百十二條，道路交通案件處理辦法第二十六條，裁定
如主文。
中　　　華　　　民　　　國　　九十三　　年　　　六　　　月　　 三十 　　日
                                臺灣高等法院交通法庭
                                    審判長法  官　許　國　宏
                                    　　　法　官  林　勤　純
                                    　　　法　官  洪　光　燦
右正本證明與原本無異。
不得再抗告。
                                          書記官　陳　玉　嬋
中　　　華　　　民　　　國　　九十三　　年　　　六　　　月　　 三十 　　日
